【裁判字號】    99,訴,851
【裁判日期】    990720
【裁判案由】    違反毒品危害防制條例
【裁判全文】
臺灣臺南地方法院刑事判決               99年度訴字第851號
公  訴  人  臺灣臺南地方法院檢察署檢察官
被      告  甲○○
上列被告因違反毒品危害防制條例案件，經檢察官提起公訴（98
年度毒偵字第2544號、99年度毒偵字第227 號），被告於準備程
序中就被訴事實為有罪之陳述，本院合議庭裁定改依簡式審判程
序審理，判決如下：
    主  文
甲○○犯如附表編號一至四所示之罪，各處如附表編號一至四所
示之刑。應執行有期徒刑壹年陸月。扣案含有海洛因成分之殘渣
袋玖個及甲基安非他命壹包（驗後淨重壹點壹玖公克），均沒
收銷燬之。
    事  實
一、甲○○前於民國88年間因施用毒品案件，經臺灣高雄地法院
    以88年度毒聲字第2909號裁定送觀察、勒戒後，認有繼續施
    用毒品傾向，再經同院以88年度毒聲字第3526號裁定送戒治
    處所施以強制戒治，嗣因戒治成效良好，再經同院以88年度
    毒聲字第6941號裁定停止戒治付保護管束，於90年3 月18日
    保護管束期滿未經撤銷，強制戒治視為執行完畢，由臺灣高
    雄地方法院檢察署檢察官以90年度戒毒偵字第511 號為不起
    訴處分確定；復於90年間因施用毒品案件，再經同院以90年
    度毒聲字第4893號裁定送戒治處所施以強制戒治，嗣因戒治
    成效良好，再經同院以91年度毒聲字第1194號裁定停止戒治
    付保護管束，於91年10月11日保護管束期滿未經撤銷，強制
    戒治視為執行完畢；又於92年間因施用毒品案件，經同院以
    92年度毒聲字第5066號裁定送戒治處所施以強制戒治，嗣於
    93年1 月9 日因法律修正而報結，上開於92年間違反毒品危
    害防制案件，另由同署檢察官偵查起訴，經同院以92年度訴
    字第2069號判決判處有期徒刑10月確定。其另於95年間因施
    用毒品及竊盜案件，經本院以95年度訴字第416 號及臺灣高
    雄地方法院以95年度簡字第2555號判決各判處有期徒刑1 年
    2 月、4 月確定，並經本院以95年度聲字第1875號裁定應執
    行有期徒刑1 年5 月確定，嗣經本院以96年度聲減字第1267
    號裁定減刑，並定其應執行有期徒刑8 月又15日確定；復於
    96年間因施用毒品案件，經本院以96年度訴字第595 號判決
    判處有期徒刑1 年確定，嗣經本院以97年度聲減字第191 號
    裁定減刑為有期徒刑6 月確定，並與前揭有期徒刑8 月又15
    日部分接續執行，於97年6 月11日縮刑期滿執行完畢。
二、詎其猶不知悔改，復基於施用第一級毒品海洛因、第二級毒
    品甲基安非他命之犯意，而分別為下列施用毒品行為：(一)、
    於98年9 月24日12時許，在臺南縣歸仁鄉家樂福量販店附近
    某加油站廁所內，將海洛因摻入香菸內點燃及將甲基安非他
    命置於玻璃球內燒烤，再以口鼻吸食之方式，先後施用第一
    級毒品海洛因及第二級毒品甲基安非他命各1 次。嗣於98年
    9 月24日15時30分許，為警在臺南縣永康市○○路33巷28弄
    5 號2 樓2C室查獲，並扣得含有海洛因成分之殘渣袋9 個，
    且經其同意採尿送驗後呈嗎啡及甲基安非他命之陽性反應，
    始知上情。(二)、於99年1 月26日某時許，在臺南縣仁德鄉公
    有市場之公廁內，以上述方式，先後施用第一級毒品海洛因
    及第二級毒品甲基安非他命各1 次。嗣於99年1 月27日11時
    26分許，為警在臺南縣仁德鄉○○○街54號前查獲，並扣得
    第二級毒品甲基安非他命1 包（驗前淨重1.149 公克、驗後
    淨重1.139 公克），且經其同意採尿送驗後呈嗎啡及甲基安
    非他命之陽性反應，始知上情。。
三、案經臺南市警察局移請及臺南縣警察局歸仁分局報請臺灣臺
    南地方法院檢察署檢察官偵查起訴。
    理  由
一、本件被告甲○○所犯係死刑、無期徒刑、最輕本刑為3 年以
    上有期徒刑以外之罪，其於本院準備程序中就被訴事實為有
    罪之陳述，經法官告知被告簡式審判程序之旨，並聽取公訴
    人、被告之意見後，由本院依刑事訴訟法第273 條之1 第1
    項之規定，裁定改依簡式審判程序審理，先予敘明。
二、上開事實，業據被告於警詢、偵查中及本院審理時均坦承不
    諱（見臺南市警局卷【下稱警卷一】第2 至3 頁、歸仁分局
    卷【下稱警卷二】第3 至5 頁、偵卷第5 至6 頁、毒偵卷第
    8 至9 頁、本院卷第32頁），且被告先後2 次為警查獲時採
    尿送驗結果均呈嗎啡（即海洛因水解後之反應）及甲基安非
    他命之陽性反應，有長榮大學98年10月19日及99年2 月4 日
    確認報告各1 份在卷可考（見偵卷第16頁、毒偵卷第17頁）
    。而扣案之殘渣袋9 個及白色結晶1 包（驗前淨重1.149 公
    克、驗後淨重1.139 公克），分別經送請高雄市立凱旋醫院
    鑑驗結果，扣案之殘渣袋9 個均檢出海洛因成分；白色結晶
    1 包則檢出甲基安非他命成分等情，有該院98年10月19日高
    市凱醫驗字第11467 號、同院99年3 月15日高市凱醫驗字第
    12393 號濫用藥物成品檢驗鑑定書各1 份在卷可佐（見偵卷
    第11至12頁、毒偵卷第14頁），上述鑑驗結果，均係檢驗機
    關本於專業知識及以精密儀器或科學檢驗方法所得之結論，
    自均可憑信。此外，復有臺南市警察局偵辦毒品危害制條例
    案送驗尿液年籍對照表1 份、臺南縣警察局毒品犯罪嫌疑人
    尿液採驗作業管制紀錄清冊1 份、扣押物品目錄表2 份及查
    獲照片3 幀在卷可證（見警卷一第4 、12頁、警卷二第11頁
    、偵卷第17頁、毒偵卷第16頁），足見被告自白與事實相符
    ，堪以採信。
三、按毒品危害防制條例於92年7 月9 日修正公布，其中第20條
    、第23條將施用毒品之刑事處遇程序，區分為「初犯」、「
    5 年內再犯」、「5 年後再犯」，而依立法理由觀之，僅限
    於「初犯」、「5 年後再犯」，始應先經觀察、勒戒或強制
    戒治程序，倘被告於5 年內已再犯，經依法追訴處罰，縱其
    第三次（或第三次以上）再度施用毒品之時間，在初犯經觀
    察、勒戒或強制戒治執行完畢釋放5 年以後，已不合於「5
    年後再犯」之規定，且因已於「5 年內再犯」，顯見其再犯
    率甚高，原實施觀察、勒戒或強制戒治，已無法收其實效，
    即應依該條例第10條處罰（最高法院95年5 月9 日95年度第
    7 次刑事庭會議決議參照）。查被告前於88年間因施用毒品
    案件，經臺灣高雄地法院以88年度毒聲字第2909號裁定送觀
    察、勒戒後，認有繼續施用毒品傾向，再經同院以88年度毒
    聲字第3526號裁定送戒治處所施以強制戒治，嗣因戒治成效
    良好，再經同院以88年度毒聲字第6941號裁定停止戒治付保
    護管束，於90年3 月18日保護管束期滿未經撤銷，強制戒治
    視為執行完畢，由臺灣高雄地方法院檢察署檢察官以90年度
    戒毒偵字第511 號為不起訴處分確定；復於90年間因施用毒
    品案件，再經同院以90年度毒聲字第4893號裁定送戒治處所
    施以強制戒治，嗣因戒治成效良好，再經同院以91年度毒聲
    字第1194號裁定停止戒治付保護管束，於91年10月11日保護
    管束期滿未經撤銷，強制戒治視為執行完畢；又於92年間因
    施用毒品案件，經同院以92年度毒聲字第5066號裁定送戒治
    處所施以強制戒治，嗣於93年1 月9 日因法律修正而報結，
    上開於92年間違反毒品危害防制案件，另由同署檢察官偵查
    起訴，經同院以92年度訴字第2069號判決判處有期徒刑10月
    確定，此有臺灣高等法院被告前案紀錄表1 份在卷可參。是
    被告於觀察、勒戒及強制戒治執行完畢釋放後，5 年內已再
    犯施用毒品案件，經法院判處罪刑確定，則其再犯本件施用
    毒品案件，即非屬該條例第20條第3 項所稱「5 年後再犯」
    之情形，檢察官自應依法追訴。從而，本件事證明確，被告
    犯行洵堪認定。
四、查海洛因及甲基安非他命分屬毒品危害防制條例第2 條第2
    項第1 款、第2 款所稱之第一級、第二級毒品，均不得持有
    、施用，被告竟持以施用，核其先後施用海洛因2 次及施用
    甲基安非他命2 次之犯行，係分別犯同條例第10條第1 項之
    施用第一級毒品罪及同條第2 項之施用第二級毒品罪。其施
    用前持有海洛因及甲基安非他命之低度行為，應為施用之高
    度行為所吸收，均不另論罪。被告所犯上述4 罪（施用第一
    級、第二級毒品罪各2 罪），犯意各別，行為互異，應予分
    論併罰。又被告前於95年間因施用毒品及竊盜案件，經本院
    以95年度訴字第416 號及臺灣高雄地方法院以95年度簡字第
    2555 號判決各判處有期徒刑1年2月、4月確定，並經本院以
    95年度聲字第1875號裁定應執行有期徒刑1年5月確定，嗣經
    本院以96年度聲減字第1267號裁定減刑，並定其應執行有期
    徒刑8月又15 日確定；復於96年間因施用毒品案件，經本院
    以96年度訴字第595號判決判處有期徒刑1年確定，嗣經本院
    以97年度聲減字第191號裁定減刑為有期徒刑6月確定，並與
    前揭有期徒刑8月又15日部分接續執行，於97年6月11日縮刑
    期滿執行完畢，此有臺灣高等法院被告前案紀錄表1 份在卷
    可按，其受徒刑之執行完畢，5 年以內故意再犯有期徒刑以
    上之上述4 罪，皆為累犯，依法均應加重其刑。茲審酌被告
    素行非佳，經觀察、勒戒及強制戒治後，仍未能戒除毒癮，
    顯見其無戒毒悔改之意，惟念其施用毒品乃自戕行為，及其
    施用毒品之次數、犯罪後坦認犯行，態度尚可等一切情狀，
    因認檢察官求刑毋寧過輕，爰分別量處如主文所示之刑，並
    定其應執行之刑。又扣案含有海洛因成分之殘渣袋9 個，因
    與海洛因毒品無法析離，及扣案之甲基安非他命1 包（驗後
    淨重1.139 公克），直接包裹甲基安非他命毒品之內包裝袋
    ，無論以何種分式均無法析離，應併依毒品危害防制條例第
    18條第1 項前段規定，均沒收銷燬之。至鑑驗耗損之毒品，
    顯已滅失，自無庸為沒收銷燬之諭知。另被告施用甲基安非
    他命所用之玻璃球，雖均係被告所有供施用毒品所用之物，
    惟均未扣案，且均屬易碎之物，衡情，應已滅失，爰不另為
    沒收之諭知。
據上論斷，應依刑事訴訟法第273 條之1 第1 項、第299 條第 1
項前段，毒品危害防制條例第10條第1 項、第2 項、第18條第1
項前段，刑法第11條、第47條第1 項、第51條第5 款，判決如主
文。
本案經檢察官乙○○到庭執行職務。
中    華    民    國    99    年    7     月    20    日
                  刑事第八庭  法  官   蘇碧珠
以上正本證明與原本無異。
如不服本判決應於收受本判後10日內向本院提出上訴書狀，並應
敘述具體理由。其未敘述上訴理由者，應於上訴期間屆滿後20日
內向本院補提理由書狀（均須按他造當事人之人數附繕本）「切
勿逕送上級法院」。
                              書記官  許哲萍
中    華    民    國    99    年    7     月    20    日
附錄本案論罪科刑法條全文
毒品危害防制條例第10條：
施用第一級毒品者，處6月以上5年以下有期徒刑。
施用第二級毒品者，處3年以下有期徒刑。
附表：
┌──┬─────────┬─────────────┐
│編號│犯   罪   事   實 │罪  名  及  所  犯  法  條│
├──┼─────────┼─────────────┤
│ 一 │98年9 月24日施用海│甲○○施用第一級毒品，累犯│
│    │洛因之犯行        │，處有期徒刑捌月。扣案含有│
│    │                  │海洛因成分之殘渣袋玖個，均│
│    │                  │沒收銷燬之。              │
├──┼─────────┼─────────────┤
│ 二 │98年9 月24日施用甲│甲○○施用第二級毒品，累犯│
│    │基安非他命之犯行  │，處有期徒刑肆月。        │
├──┼─────────┼─────────────┤
│ 三 │99年1 月26日施用海│甲○○施用第一級毒品，累犯│
│    │洛因之犯行        │，處有期徒刑捌月。        │
├──┼─────────┼─────────────┤
│ 四 │99年1 月26日施用甲│甲○○施用第二級毒品，累犯│
│    │基安非他命之犯行  │，處有期徒刑肆月。扣案之甲│
│    │                  │基安非他命壹包（驗後淨重壹│
│    │                  │點壹玖公克）沒收銷燬之。│
└──┴─────────┴─────────────┘

司法院資訊處製作；財團法人民間司法改革基金會備份。
